臺灣臺中地方法院刑事判決　　　　　　100年度交訴字第209號
公　訴　人　臺灣臺中地方法院檢察署檢察官
被　　　告　王聖裕
上列被告因肇事逃逸罪案件，經檢察官提起公訴（100 年度偵緝
字第187 號），本院判決如下：
    主    文
王聖裕駕駛動力交通工具肇事，致人受傷而逃逸，處有期徒刑陸
月，如易科罰金，以新臺幣壹仟元折算壹日。
    事    實
一、王聖裕於民國（下同）99年9 月21日凌晨2 時56分，駕駛車
    牌號碼3590-C5 號自用小客車（下稱上開自用小客車），沿
    臺中市○區○○街由西向東方向行駛，行經該路與英士路無
    號誌交岔路口，通過英士路直行往東方向行駛時，左方車未
    讓右方車先行，致其所駕駛之車輛右側後方保險桿，與由陳
    一毅所騎乘之車牌號碼A2T-360 號重型機車車頭發生碰撞。
    陳一毅因而人、車倒地，身體受有頭部挫傷、頸部疼痛疑挫
    傷、胸悶疑挫傷等傷害（過失傷害部分未據告訴），機車呈
    現龍頭把手、避震器凹損、車輪蓋擦損之情形。王聖裕所駕
    駛之上開自用小客車後方保險桿亦因撞擊而呈右側掉落狀態
    。詎王聖裕於前開時地肇事後，明知其所駕駛之動力交通工
    具與其他動力交通工具發生撞擊，使他人受有傷害，竟基於
    肇事逃逸之犯意，未立即停車、下車察看，反駕車逃離現場
    。嗣路人以電話報警處理，警方並調閱監視錄影畫面，始循
    線查獲上情。
二、案經臺中市政府警察局第二分局報告臺灣臺中地方法院檢察
    署檢察官偵查起訴。
    理    由
一、按被告以外之人於審判外之言詞或書面陳述，除法律有規定
    者外，不得作為證據；除顯有不可信之情況外，被告以外之
    人於偵查中向檢察官所為之陳述，公務員職務上製作之紀錄
    文書、證明文書，以及從事業務之人於業務上或通常業務過
    程所須製作之紀錄文書、證明文書，亦得為證據；被告以外
    之人於審判外之陳述，雖不符前4 條之規定，而經當事人於
    審判程序同意作為證據，法院審酌該言詞陳述或書面陳述作
    成時之情況，認為適當者，亦得為證據；當事人、代理人或
    辯護人於法院調查證據時，知有第159 條第1 項不得為證據
    之情形，而未於言詞辯論終結前聲明異議者，視為有前項之
    同意，刑事訴訟法第159 條第1 項、第159 條之1 第2 項、
    第159 條之4 第1 款、第2 款、第159 條之5 分別定有明文
    。經查：
（一）證人即被害人陳一毅於警詢時之證述，雖屬被告以外之人
      於審判外之言詞陳述，為傳聞證據，然被告於本院準備程
      序既同意將之引為證據（見本院卷第13頁），且經本院於
      審理時當庭直接提示而為合法之調查，被告王聖裕未於言
      詞辯論終結前聲明異議，本院復審酌該等言詞陳述係由證
      人出於自由意識而陳述，並無非法取證之情況，依刑事訴
      訟法第159 條之5 之規定，認上開證人於警詢時、偵訊之
      證述，應得採為認定本件犯罪事實所憑之證據。
（二）證人即被害人於偵查中以證人身份經具結後向檢察官所為
      之陳述，係就其於案發當日親身之經歷、見聞而為陳述，
      並無顯不可信之情況存在，依刑事訴訟法第159 條之1第2
      款之規定，自得為本案之證據使用，
（三）被害人陳一毅之中國醫藥大學附設醫院診斷證明書，係負
      責為陳一毅診治傷勢之醫師，依其所見製作之證明文書，
      雖屬被告以外之人於審判外之書面陳述，然因係從事業務
      之醫師於醫療業務上所製作之證明文書，且無顯不可信之
      情況，依刑事訴訟法第159 條之4 第2 款之規定，自得採
      為認定本件犯罪事實所憑之證據（最高法院95年度臺上字
      第1449號判決意旨參照）。
（四）臺中市○○○道路交通事故初步分析研判表、道路交通事
      故現場圖、道路交通事故調查報告表(一)、(二)，均係警員依
      其所見在職務上製作之紀錄文書，且無顯不可信之情況，
      依刑事訴訟法第159 條之4 第1 款之規定，亦得採為認定
      本件犯罪事實所憑之證據。
二、訊據被告固坦承於前揭時、地，其有駕駛上開自用小客車之
    行為，惟辯稱：伊因音響開的很大聲，且有耳疾，當時並未
    聽到車子碰撞之聲音，對於開車撞傷被害人一情並未知悉云
    云。經查：
（一）被害人於上揭時間、地點騎乘機車，機車龍頭與被告違規
      駕駛之上開自用小客車右後保險桿發生撞擊，被害人因而
      受有傷害，且於車禍發生後，被告並未下車察看，即駕車
      離開現場等事實，業經證人即被害人於警詢、偵訊時證述
      綦詳（見偵字卷第16-19 、44頁，偵緝字卷第44-46 頁）
      ，有現場及監視錄影翻拍照片11張、臺中市○○○道路交
      通事故初步分析研判表、道路交通事故現場圖、道路交通
      事故調查報告表(一)、(二)在卷可稽（見偵字卷第22 -24、46
      -53 頁）；又被害人之身體、機車因本件車禍而分別受有
      頭部挫傷、頸部疼痛疑挫傷、胸悶疑挫傷等傷害，及呈現
      龍頭把手、避震器凹損、車輪蓋擦損之情形，被告所駕駛
      之上開自用小客車後方保險桿則因撞擊而呈右側掉落之狀
      態，亦有中國醫藥大學附設醫院診斷證明書1 紙、機車照
      片2 張、車輛照片3 張附卷可憑（見偵字卷第29、50-53
      頁），堪認屬實。
（二）被告雖以前詞置辯，並提出載有其罹患慢性化膿性中耳炎
      之衛生署臺中醫院診斷證明書為據。然依該診斷證明書所
      示（見本院卷第15頁），被告係於100 年7 月18日前往衛
      生署臺中醫院就診，距離本件車禍發生之時點即100 年9
      月21日凌晨，已逾2 個月之久，車禍當時，被告之前開耳
      疾是否仍未痊癒，而足以影響被告聽力尚屬有疑；再被告
      於偵訊中自陳其所有之上開自小客車並未加裝超重低音音
      響，或為其他音響設備之改裝等語（見偵緝字卷第46頁）
      ，是縱使如其所述，其當時乃一邊駕駛上開自小客車、一
      邊大聲聆聽車內音樂（見偵字卷第14頁），衡情亦不至於
      達到對於車外之所有聲響均無所悉之程度；且觀諸本件車
      禍中，被告所有之上開自小客車後方保險桿因撞擊而呈右
      側掉落之狀態（見偵字卷第52、53頁），被害人所有之機
      車呈龍頭把手、避震器凹損、車輪蓋擦損之情形（見偵字
      卷第50、51頁），及參以證人即被害人於偵訊中所證：碰
      撞力道還蠻大的等語（見偵緝字卷第45頁），堪認當時乘
      坐於車內駕駛之被告，當無遭遇本身車輛與被害人機車間
      之重大撞擊，而毫無感覺、全然不知之理。被告對於其所
      駕駛之上開自小客車與被害人騎乘之機車發生碰撞，肇致
      本件車禍一節，當時應屬知悉，其上揭所辯，顯係為圖卸
      責，事後杜撰之詞，不足採信。
（三）綜上所述，本件事證明確，被告肇事致人受傷而逃逸之犯
      行，應堪認定。
三、核被告所為，係犯刑法第185條之4之肇事致人受傷逃逸罪。
    爰審酌被告駕駛自用小客車肇致本件車禍發生，致使告訴人
    受傷後，猶駕駛自用小客車逃逸，置告訴人安危於不顧，且
    犯罪後仍飾詞以辯，於犯後態度部分，無從為其有利之考量
    ，然考量被告業與告訴人和解成立，並已賠償告訴人新臺幣
    6,000 元，有和解書1 紙在卷可佐（見偵字卷第30頁），又
    告訴人因本件車禍，僅受有頭部挫傷、頸部疼痛疑挫傷、胸
    悶疑挫傷之傷害，尚非甚重，應不致發生無人救護，使告訴
    人傷勢加遽之危險情事，且審酌被告家庭經濟狀況勉持之生
    活狀況，高中肄業之智識程度等一切情狀，量處如主文所示
    之刑，並諭知易科罰金之折算標準。
據上論斷，應依刑事訴訟法第299條第1項前段，刑法第185條之4
、第41條第1項前段，判決如主文。
本案經檢察官張添興到庭執行職務。
中    華    民    國    100    年    10    月   13    日
                    交通法庭    審判長法  官  郭書豪
                                      法  官  蕭一弘
                                      法  官  林秉暉
以上正本證明與原本無異。
如不服本判決應於收受判決後10日內向本院提出上訴書狀，並
應敘述具體理由。其未敘述上訴理由者，應於上訴期間屆滿後
20日內向本院補提理由書（均須按他造當事人之人數附繕本）
「切勿逕送上級法院」。
告訴人或被害人對於判決如有不服具備理由請求檢察官上訴者，
其上訴期間之計算係以檢察官收受判決正本之日期為準。
中    華    民    國    100    年    10    月   13    日
                                      書記官  紀俊源
附錄論罪科刑法條：
中華民國刑法第185條之4
駕駛動力交通工具肇事，致人死傷而逃逸者，處6月以上5年以下
有期徒刑。